【裁判字號】    99,交抗,331
【裁判日期】    991015
【裁判案由】    聲明異議
【裁判全文】
臺灣高等法院高雄分院刑事裁定         99年度交抗字第331號
抗  告  人
即受處分人  甲○○
上列抗告人因違反道路交通管理處罰條例聲明異議案件，不服臺
灣屏東地方法院中華民國99年6 月9 日裁定（99年度交聲字第10
6 號），提起抗告，本院裁定如下：
    主  文
抗告駁回。
    理  由
一、抗告意旨略以：全台各地同一道路幾百公尺內有各種限速標
    誌者甚多，抗告人即受處分人甲○○是從其他路口進入該道
    路，如何得知該路段限速多少？而舉發員警周明彰在測試標
    誌之前方測速，違背誠信正義，並且在抗告人申訴後幾週內
    ，監理站及工程處撤走舊有標誌，並於其測速點前方設置限
    速60及測速警示標誌。又抗告人確信當天舉發時並未依規定
    於非固定式照相100 公尺前明顯標示告示牌，警方所提出之
    照片是事後造假補拍的；為此提起抗告，請撤銷原裁定云云
    。
二、原裁定略以：按「汽車駕駛人，行車速度，超過規定之最高
    時速，或低於規定之最低時速，除有第43條第1 項第2 款情
    形外，處新臺幣1,200 元以上2,400 元以下罰鍰。」、「汽
    車駕駛人有下列各款所列條款之一者，除依原條款處罰鍰外
    ，並予記點：一、有．．、第40條．．情形之一者，各記違
    規點數1 點。」道路交通管理處罰條例第40條、第63條第1
    項第1 款定有明文。受處分人甲○○所有車牌號碼為YQ-877
    3 號之自用一般小客車，於99年1 月16日14時8 分許，行經
    屏東縣187 線34公里，其行車速度為每小時71公里一節，有
    卷存採證照片1 幀可證。本件依卷存舉發機關所提出予受處
    分人之速限告示牌照片，於屏187 線30.8公里處之速限為每
    小時50公里，且證人即舉發員警周明彰於原審審理時證述：
    「（本件違規地點限速多少？）1 月21日〈按：應係1 月16
    日之誤載〉是限速50公里，3 月份以後是限速60公里。（限
    速50公里標示於何處？）設於屏線187 線30.8公里處」等語
    （見原審99年6 月1 日訊問筆錄），在在可證當時該路段之
    速限應每小時50公里，故採證照片上所載之「速限60km/h」
    ，即有錯誤。屏東縣台187 線34公里往東港方向設置雷達測
    速照相儀，並於距離該照相儀前方100 公尺前即33.9公里處
    設有警告標示牌乙節，有卷存警告標示牌照片1 幀可外，並
    經證人周明彰到庭證述：「（前有測速照相的告示牌設何處
    〈提示照片〉？）33.9公里處照片才對。（照片上的34.2公
    里是如何得來？）34.2公里處告示牌這是往崁頂方向的，不
    是往東港的。（照片中擺設告示牌邊為何還有車輛？）我們
    車子停在33.9公里處並將告示牌擺放好拍照，所以才會拍到
    車子，告示牌擺設好後，我們再將車子開到測速地點。」等
    語（見原審99年6 月1 日訊問筆錄），並未違反道路交通管
    理處罰條例第7 條之第3 項規定。再者，該雷達測速照相儀
    經經濟部標準檢驗局檢定合格乙情，有卷存雷達測速儀檢定
    合格證書1 紙可查。又上開速限之標誌，固設於測速地點前
    3.2 公里處，然依卷存受處分人及證人周明彰所繪之現場圖
    ，該速限標誌至測速地點間，係屬直路，參以道路交通標誌
    標線號誌設置規則第85條規定「最高速限標誌『限５』，用
    以告示車輛駕駛人前方道路最高行車時速之限制，不得超速
    。設於以標誌或標線規定最高速限路段起點及行車管制號誌
    路口遠端適當距離處；里程漫長之路段，其中途得視需要增
    設之。」，以時速50公里之速度行駛3.2 公里，約需3.8 分
    鐘，尚難認此距離屬里程漫長，而有增設限速標誌之必要，
    亦難認此距離有何違法、不當之處。再按「標誌、標線及號
    誌之定義如左：一、標誌以規定之符號、圖案或簡明文字繪
    於一定形狀之標牌上，安裝於固定或可移動之支撐物體，設
    置於適當之地點，用以預告或管制前方路況，促使車輛駕駛
    人與行人註意、遵守之交通管制設施。二、標線以規定之線
    條、圖形、標字或其他導向裝置，劃設於路面或其他設施上
    ，用以管制道路上車輛駕駛人與行人行止之交通管制設施。
    三、號誌以規定之時間上交互更迭之光色訊號，設置於交岔
    路口或其他特殊地點，用以將道路通行權指定給車輛駕駛人
    與行人，管制其行止及轉向之交通管制設施。」此道路交通
    標誌標線號誌設置規則第3 條定有明文。有關道路交通管理
    處罰條例第7 條之第3 項規定，即俗稱「測速照相」之告示
    牌，並非上開道路交通標誌標線號誌設置規則規定所稱之「
    標誌」、「標線」或「號誌」，自無該規定之適用，受處分
    人認應依該規定離地面120 公分云云，即有誤會等情。因認
    受處分人於上開時、地有行車速度超過規定最高時速（即每
    小時50公里）21公里之違規行為，依道路交通管理處罰條例
    第40條及交通部99年3 月5 日公布修正之「違反道路交通管
    理事件統一裁罰基準表」，有關汽車「駕駛人行車速度，超
    過規定之最高時速20公里以上未滿40公里」而到案聽候裁決
    者，應裁罰罰鍰金額為1,800 元，原處分機關誤認受處分人
    係「行車速度，超過規定之最高時速未滿20公里」，而裁罰
    罰鍰1,600 元，於法即有違誤。受處分人之異議雖無理由，
    然原處分有上開不當，自應撤銷原處分，而裁處「甲○○駕
    駛人行車速度，超過規定之最高時速二十公里以上未滿四十
    公里，處罰鍰新臺幣壹仟捌佰元，並記違規點數壹點」，本
    院經核並無不合。抗告人雖以前詞提起抗告而指摘原裁定不
    當；惟查，舉發本件違規之員警周明彰當時係執行交通測試
    照相稽查勤務（見原審卷第18頁警員周明彰之職務報告），
    又與抗告人素昧平生，自無誣陷抗告人之必要，抗告人徒憑
    己見而認員警未依法舉發，自不足採。本件抗告為無理由，
    應予駁回。
三、據上論結，應依道路交通案件處理辦法第26條，刑事訴訟法
    第412 條，裁定如主文。
中    華    民    國    99    年    10    月    15    日
                刑事第六庭  審判長法  官  王憲義
                                  法  官  簡志瑩
                                  法  官  邱永貴
以上正本證明與原本無異。
不得再抗告。
中    華    民    國    99    年    10    月    15    日
                                  書記官  鄭翠芬

司法院資訊處製作；財團法人民間司法改革基金會備份。
